臺灣臺北地方法院民事裁定            100年度勞訴字第161號
原      告  邱淑靜
訴訟代理人  林秋萍律師
被      告  朝陽人壽保險股份有限公司
法定代理人  栗志中
訴訟代理人  楊宏鈞  同上
上列當事人間給付資遣費等事件本院裁定如下：
    主  文
本件移送臺灣臺中地方法院。
    理  由
一、按當事人得以合意定第一審管轄法院，但以關於由一定法律
    關係而生之訴訟為限。前項合意應以文書證之。又訴訟之全
    部或一部，法院認為無管轄權者，依原告聲請或依職權以裁
    定移送其管轄法院，民事訴訟法第24條、第28條第1項分別
    定有明文。準此，當事人間以書面約定就其等因契約爭執涉
    訟時合意定第一審管轄法院者，當事人及法院均應受其拘束
    ，除專屬管轄外，得排斥其他審判籍優先適用。如原告向非
    合意之管轄法院起訴，法院認其無管轄權，自得依職權以裁
    定移送該合意之管轄法院。
二、經查：
  (一)本件原告以被告調動不合法依勞動基準法第14條第1項第6款
    終止兩造間之勞動契約，並依同法第17條之規定，請求被告
    給付資遣費，應認本件屬兩造因勞動契約關係涉訟。依兩造
    間之勞動契約書（下稱系爭勞動契約）第15條約定：「因本
    勞動契約發生爭訟時，雙方同意以臺中地方法院為第一審管
    轄法院。」（見司北勞調卷第17頁），則本件兩造間給付資
    遣費之爭議，依上開約定，自應由雙方合意之臺中地方法院
    為第一審管轄法院。
  (二)原告雖主張被告係法人，系爭勞動契約係依被告預定用於勞
    動契約之定型化條款而簽立，而原告之勞務提供地係在臺北
    市，住所地亦在臺北市，如合意由臺中地方法院實施訴訟，
    勢必耗支相當之時間、費用，以原告為一勞工，實力與人員
    數予被告相差懸殊，約由原告承擔此時間、費用之不利益，
    確屬顯失公平，故依民事訴訟法第28條之規定，爰不受合意
    管轄約定之拘束，而由原告勞務提供地即債務履行地之法院
    即本院管轄云云。惟依民事訴訟法第28條第2項之規定，可
    知須當事人一造為法人或商人，依其預定用於同類契約之條
    款而成立，且按其情形顯失公平者，他造始得於為本案之言
    詞辯論前，聲請移送於其管轄法院。原告主張系爭勞動契約
    之合意管轄條款為定型化契約條款，依前開規定，應聲請移
    送於其管轄法院，原告未經聲請移轉管轄，且未經法院審酌
    該合意條款是否有顯失公平，即逕自以雙方合意管轄法院以
    外之法院即本院提起本件訴訟，尚非可採。再者，縱如原告
    所述，系爭勞動契約第15條合意管轄約定為定型化條款，有
    顯失公平之情形，則本件訴訟之管轄法院亦應依「以原就被
    」基本原則定管轄法院，依民事訴訟法第2條第2項規定，對
    於私法人或其他得為訴訟當事人之團體之訴訟，由其主事務
    所或主營業所所在地之法院管轄。而被告主事務所所在地在
    臺中市，有公司基本資料查詢在卷可稽（見上卷第16頁），
    則本件訴訟依法亦應由臺中地方法院為管轄法院。另本件係
    原告請求被告給付資遣費，故債務人為被告，而非原告，原
    告以其勞務提供地主張為債務履行地，並以其勞務提供地之
    法院即本院為管轄法院，顯係有誤。本件既係原告請求被告
    給付資遣費，則債務履行地即應係在被告主事務所所在地在
    臺中市，自應由債務履行地即臺中地方法院為管轄法院。原
    告主張本院有管轄權，並無可採。
  (三)綜上，本件訴訟之管轄法院應為臺中地方法院，被告於本案
    言詞辯論前聲請移送於臺中地方法院，應屬有據。原告向無
    管轄權之本院起訴，顯係違誤。爰依職權將本件移送於該管
    轄法院。
三、依民事訴訟法第28條第1項，裁定如主文。
中    華    民    國   100    年    7     月    15    日
                  勞工法庭      法  官  魏式瑜
以上正本係照原本作成
如對本裁定抗告須於裁定送達後10日內向本院提出抗告狀，並繳
納抗告費新臺幣1,000元
中    華    民    國   100    年    7     月    15    日
                                書記官  謝淑芬